臺灣高等法院刑事判決　　　　　　　　 96年度上易字第864號
上　訴　人　臺灣臺北地方法院檢察署檢察官
被　　　告　甲○○
選任辯護人　袁健峰　律師
　　　　　　陽文瑜　律師
上列上訴人因被告侵占案件，不服臺灣臺北地方法院95年度易字
第2751號，中華民國96年3月15日第一審判決（起訴案號：臺灣
臺北地方法院檢察署95年度偵字第10921號），提起上訴，本院
判決如下：
    主  文
原判決撤銷。
甲○○意圖為自己不法之所有，而侵占自己持有他人之物，處拘
役伍拾日，如易科罰金以銀元佰元折算壹日，減為拘役貳拾伍
日，如易科罰金以銀元佰元折算壹日。
    事  實
一、甲○○前與劉紹樺為夫妻關係（兩人於民國九十四年六月二
    十四日離婚），而丙○○為劉紹樺之妹妹，與乙○○前為夫
    妻關係（兩人於九十年底離婚）。乙○○於八十三年十一月
    九日與葉維閎、陳賴碧玉等人組成「發特企業有限公司」(
    下稱發特公司），經營電子產品之銷售業務，乙○○並同時
    以新臺幣（下同）八百萬元之價格向臺北市政府取得所屬光
    華商場編號第二○二九號與第二○三○號攤位（第二○二九
    號攤位登記在陳賴碧玉名下，第二○三○號攤位登記在乙○○名下，攤位現已分別遷移至金山南路七十七號，變更為編
    號第一○三號與一○四號）之租賃使用權後，將之提供給發
    特公司營業使用，約定發特公司應每月提撥十二萬元（一個
    攤位各六萬元）之利潤予乙○○，由發特公司之負責人葉維
    閎以一年開立十二張支票，每張票額十二萬元之方式交給乙○○收受；直至九十年十月間，乙○○復將上開兩個攤位分
    別登記在乙○○友人林仁博與甲○○之名下（第二○二九號
    攤位由林仁博取得名義上租賃使用權，第二○三○號攤位由
    甲○○取得名義上租賃使用權），乙○○與甲○○、劉紹樺
    復約明上開十二萬元之利潤應交由其前妻丙○○支配使用，
    且請劉紹樺代為收取葉維閎每一年度所開立用以支付給乙○○上開攤位營業之利潤，每張票額十二萬元之十二張支票，
    劉紹樺並將上開支票委由甲○○兌領後由其保管，若丙○○
    需要用錢時，即由甲○○將上開支票款項匯入丙○○所指定
    之帳戶內。甲○○於九十四年六月二十四日與劉紹樺離婚，
    有關前揭如附表所示之九十四年六月至九十四年十二月之每
    月十二萬元之支票照舊仍由甲○○兌現保管至該年底再一併
    結算交付丙○○，甲○○自九十四年六月二十日至九十四年
    十二月二十日兌現如附表所示之支票後，竟意圖為自己不法
    之所有，基於侵占之犯意，於九十四年十二月底於台灣地區
    稱該兌現之七張支票之八十四萬元係其夫給其之生活費為其
    所有，而一次予以侵占入己，拒不交付丙○○。
二、案經被害人丙○○訴由臺北市政府警察局信義分局報告臺灣
    臺北地方法院檢察署檢察官偵查起訴。
 理  由
一、訊據被告甲○○矢口否認有前揭事實之犯行，辯稱我沒有侵
    占云云，然查前揭事實，業據證人即告訴人丙○○於警詢時
    指稱我哥哥劉紹樺於九十四年初至發特企業有限公司拿取一
    年的支票十二張，再託收在前妻甲○○所有之聯邦銀行仁愛
    分行帳戶內，劉紹樺再轉匯給我，但於九十四年六月起至九
    十四年十二月底支票七張全部到期兌現後，共計八十四萬元
    ，甲○○就占為己有，二○二九號、二○三○號攤位是我先
    生乙○○及我婆婆陳賴碧玉口頭信託借名登記二○三○號攤
    位登記在甲○○名下，另二○二九號攤位登記在林仁博名下
    ，由發特企業有限公司在使用，我前夫乙○○口頭同意以該
    二○三○、二○二九號攤位之收益每月十二萬元給我為生活
    費用，我婆婆陳賴碧玉也有同意，他們都可出面作證（九十
    五年度他字第一一九一號卷第十一頁、第十二頁），於檢察
    官偵查中證稱光華商場二○三○號攤位原來是我前夫乙○○
    的，因為我前夫常出國，因為該攤位常常要簽字不方便，所
    以想說先過到我哥哥太太甲○○名下，由他去幫忙簽名，因
    為他比較有空，光華商場二○二九號、二○三○號攤位出租
    給發特企業有限公司一個六萬元，每個月十二萬元，租金款
    項都是我在使用的，我會請我哥哥先去拿，然後放在他那邊
    ，我需要用時，再跟他講，發特公司是一次開一年十二張的
    支票，十二張的支票拿回來後，放在那個帳戶託收，我剛開
    始不知道，後來聽我哥哥講，是放在甲○○的帳戶裡託收（
    九十五年度偵字第一○九二一號卷第一五六頁），於原審亦
    稱當時有提到攤位租金，我哥哥跟我說甲○○說票還沒到期
    ，到年底他會跟我處理（原審卷第五十八頁），證人丁○○
    於本院亦證稱被告曾經表示拿你這個攤位還不夠，我有當場
    聽到他這樣講，當時我有在場，94年12月21日，葉維閎在告
    訴人一再表示本件攤位原來是告訴人前夫乙○○所有，只是
    掛名在被告名下，另外一個攤位掛名在林仁博名下，這二個
    攤位租金都是告訴人收取，葉維閎表示「對對對」，是沒錯
    ，他聽了就這樣表示。葉維閎對掛名登記歸屬於告訴人他當
    時說他清楚，來龍去脈他都知道，這件來龍去脈我之所以知
    道，因為聽過丙○○與他前夫討論過這件事，也與劉紹樺爭
    執過這件事，我確信甲○○確實拿別人的攤位租金，有一天
    我在我們公司樓下碰到甲○○，也義正嚴辭說他怎麼可以拿
    別人的東西，他一副奇怪的表情，他也沒說是他的。去找葉
    維閎的時候，我知道甲○○侵占這個款項不還等，證人乙○○於警詢時證稱該二○三○號攤位是我所有，是於九十年十
    月間借名登記在甲○○名下，該二○二九號攤位是母親陳賴
    碧玉所有，是於九十年十月間借名登記在朋友林仁博名下，
    發特企業有限公司所經營二○三○、二○二九號攤位之收益
    十二萬元，是我與丙○○於九十年底離婚時口頭約定，是要
    給前妻丙○○及三名小孩的生活費，該九十四年六月起至九
    十四年十二月底支票七張全部到期兌現後，共計八十四萬元
    是歸丙○○所有，攤位並沒有頂讓給甲○○（九十五年度他
    字第一一九一號卷第十八頁、第十九頁），於檢察官偵查時
    亦證稱光華商場二○二九、二○三○號攤位都是我的，二○
    二九號原來登記在我母親陳賴碧玉的名下，二○三○號證記
    在我名下，系爭帳戶都是丙○○在使用，我不知道九十一年
    十二月二十七日甲○○匯款七百五十九萬元之用途，我不知
    道有這筆錢，二○二九、二○三○號攤位沒有讓渡或出售給
    被告，是借用他們的名字，二○二九是用我朋友林仁博的名
    字、二○三○是用甲○○的名字，因為我母親年紀大了，有
    時辦些手續不方便，所以才改林仁博的名字，二○二九是在
    九十年十月間轉的，二○三○是因為我常常出國去大陸，辦
    手續不方便，才由丙○○推薦他大嫂甲○○，二○三○也是
    在九十年十月間轉的，每個月十二萬元的收益我有交代承租
    人葉維閎只有丙○○可以使用，這兩個攤位的利潤我有交代
    給丙○○使用，而且九十一年至九十四年確實由丙○○在收
    ，假如我有賣給甲○○，甲○○應該拿走六萬元，丙○○拿
    六萬元才合理（九十五年度偵字第一○九二一號卷第七十八
    頁、第七十九頁），於原審亦證稱原來光華商場二○二九、
    二○三○號攤位的租賃使用權是我的，八十一、二年的時候
    ，時間我忘記了，我以一個攤位四百萬元跟別人頂讓，跟台
    北市政府頂讓租賃權，然後我跟葉維閎等人成立發特公司，
    由葉維閎管理，還有在這兩個作電腦產品的零售業，因為攤
    位是我花錢頂的，所以發特公司就同意每個月給我十二萬元
    ，一個攤位六萬元的利潤，因為錢是我出的，一直到九十年
    大概九月、十月左右，時間我忘記了，因為我要去大陸出差
    做生意，我母親年紀大了，跟台北市政府租賃光華商場常常
    需要辦理手續，我兩個人不方便，所以就找朋友來頂替，二
    ○二九就由我母親陳賴碧玉借名登記頂讓給林仁博，因為林
    仁博是我的好朋友，二○三○號攤位就借名登記給甲○○，
    因為甲○○當時是我的大舅子的太太，他是我的親人，雖然
    是他們的名字登記，可是我跟葉維閎說利潤十二萬元還是我
    的，因怕我常常不在，所以請葉維閎直接交給丙○○，我請
    葉維閎每年開十二張支票，每張支票十二萬元，然後交給丙○○，每月十二萬元應該歸丙○○，當初要借名登記我是跟
    丙○○接觸的，然後他找他的嫂嫂甲○○，華南銀行和平分
    行我開立這個戶頭，本來是丙○○在使用的，這個帳戶是我
    的戶頭，可是在開的時候是給丙○○使用，到最後都是丙○○在使用，七百五十九萬元的匯款，這我不知道，因為是丙○○在管理這個戶頭的，甲○○從來沒有跟我買二○三○號
    這個攤位，把攤位借名登記給甲○○係因為我常常要出國去
    大陸做生意，然後市政府常常要辦理一些手續，我有時候人
    不在台灣，我就請丙○○找個人，丙○○就找甲○○（原審
    卷第四十五頁至第四十七頁背面），證人劉紹樺於警詢時證
    稱九十四年六月起至九十四年十二月底支票七張全部到期兌
    現後，共計八十四萬元是歸丙○○所有，沒有說該款是給甲○○之生活費，我沒有權利這麼作，該錢並不是我所有，我
    與甲○○協議無條件離婚，一切清清楚楚，並無生活費的問
    題，並沒有攤位頂讓之情事等（九十五年度他字第一一九一
    號卷第十五頁、第十六頁），於檢察官偵查時亦證稱二○三
    ○的攤位是乙○○的，丙○○有一些錢是放在我這裡，我都
    放在甲○○的戶頭裡，九十一年十二月二十七日丙○○需要
    用錢，通知我，於是我就請甲○○把七百五十九萬元匯進丙○○指定之帳戶，葉維閎每年所交付之支票是我去領的，是
    丙○○請我去拿的，他說暫時放我這裡，需要時再拿給他，
    所以我就把這些支票託收在甲○○的帳戶裡，每月十二萬元
    的收益是歸丙○○所有，九十一年到九十四年間的收益每個
    月十二萬元託收在甲○○的帳戶內，我妹妹有需要時，我就
    交給他（九十五年度偵字第一○九二一號卷第八十頁、第八
    十一頁），於原審亦證稱光華商場二○三○號攤位是乙○○
    的，這個租金是丙○○的，他請我每年的年初去光華商場跟
    葉維閎領取十二張每個月十二萬元的支票，我拿十二張的支
    票就交給我前妻甲○○，暫收在甲○○的帳戶裡面，丙○○
    需要錢的時候跟我說，我會提出來給他，有關匯款的事我在
    地檢署曾經說過，說丙○○以前他賣房子、基金的錢放在我
    這裡，我都放在我前妻的帳戶裡面匯款給高麗沙是因為有一
    部分是我妹妹放在我這裡的錢，然後甲○○匯款給丙○○，
    也是因為丙○○放在我這邊，然後我放在甲○○帳戶裡面，
    放在甲○○帳戶的錢包括我妹妹的錢，攤位的錢，然後匯款
    給丙○○，就是賣房子、基金的錢，還有光華商場收益的錢
    ，這個攤位的錢我們在離婚之前，就是我妹妹需要我就給他
    ，離婚之後，因為很多票都沒有兌現，我前妻說他年底要跟
    我妹妹算，託收的票還沒有兌現，他要跟我妹妹算，去處理
    這個問題，離婚之後的租金原來就是歸丙○○，只是託收在
    甲○○的帳戶，二○三○號攤位登記在甲○○名下是乙○○
    借名登記的，什麼原因我不知道，是我妹妹跟我說的借名登
    記在甲○○名下，原因我也不知道，我也不想問我妹妹，因
    為只是借名登記而已，這個攤位是乙○○的，攤位的租金歸
    丙○○所有，租金屬丙○○所有係因為丙○○是乙○○的太
    太，雖然後來他們離婚了，但是三個小孩都是由丙○○在照
    顧，是乙○○告訴我這個租金歸丙○○所有，六至十二月的
    七張租金的票，甲○○就沒有算給我妹妹，六到十二月的票
    因為都還沒有兌現，他就說年底全部兌現之後，他會再跟我
    妹妹算，我有跟我妹妹說六到十二月的七張票，年底的時候
    全部兌現後，甲○○會再跟他算，因為票是每個月每個月兌
    現的，我們六月七日就決定離婚了，然後因為我前妻他還沒
    有找到可以遷移戶籍的地方，他說等他找到的時候，我們再
    去戶政事務所辦理登記，所以我們在六月二十四日去戶政事
    務所辦理離婚登記，我第一次跟葉維閎拿票的時候，他還不
    給我，結果我妹妹打電話去說是託我去拿的，葉維閎才拿票
    給我（原審卷第四十八頁至第五十二頁），證人葉維閎於檢
    察官偵查時亦證稱這二個攤位當初實際所有人是乙○○，其
    中一個名義是他母親，攤位我知道有辦過戶也有辦公證，但
    是因為他們都是親屬，所以我也沒有過問，未過戶前每個月
    的承租費用是我們開一年度的支票，每張十二萬元，交給乙○○，過戶後，乙○○他有跟我說，他們有金錢往來，叫我
    開好支票，然後我等乙○○的通知，有時候是劉紹樺來領，
    有時是送去他家（九十五年度偵字第一○九二一號卷第八十
    頁），證人陳賴碧玉（已亡）於生前亦經簽名提出聲明書載
    明「本人陳賴碧玉確於民國八十三年十一月九日與葉維閎、
    袁宗芝、彭逢鴻、乙○○（本人次子）五人共組發特企業有
    限公司，另乙○○約以新臺幣八百萬元頂讓獲得臺北市政府
    所屬光華商場二○二九、二○三○號兩攤舖租賃使用權，攤
    舖分別登記在於本人（二○二九攤舖）及乙○○（二○三○
    攤舖）名下，乙○○以此提供發特企業有限公司營業使用，
    並言明每月提撥十二萬元（每攤位六萬元）利潤與乙○○，
    直至九十年十月二十六日因本人年紀過大及乙○○個人事業
    忙碌，於是將該兩臺北市政府所屬光華商場二○二九、二○
    三○號兩攤舖租賃使用權口頭信託借名登記於林仁博（二○
    二九攤舖）及甲○○（乙○○前妻丙○○之大哥劉紹樺之前
    妻，二○三○攤舖）名下，言明為借名登記該臺北市政府所
    屬光華商場二○二九、二○三○號兩攤舖租賃使用權，該攤
    舖所產生之收益悉由丙○○（本人次子乙○○前妻）支配使
    用，作為本人內孫三人之生活費，當時並指定劉紹樺（丙○○之大哥）按年至葉維閎處取回發特企業有限公司開立之支
    票每月十二萬元，並託收暫入甲○○聯邦銀行仁愛分行帳戶
    ，丙○○需要使用時即請劉紹樺匯入指定之帳戶，時至九十
    四年六月二十四日劉紹樺與甲○○因故離婚，甲○○即藉故
    不償還九十四年六月至九十四年十二月份暫託收至該甲○○
    帳戶之攤舖收益，時至九十四年十一月要求甲○○過戶回臺
    北市政府所屬光華商場二○三○號攤舖租賃使用權，甲○○
    幾經催討亦置之不理，因以上之事實本人陳賴碧玉確知臺北
    市政府所屬光華商場二○三○號攤舖租賃使用權非甲○○所
    有，乃為乙○○口頭信託借名登記於甲○○名下，該兩臺北
    市政府所屬光華商場二○二九、二○三○號兩攤舖租賃使用
    權之收益也非甲○○所有，乃乙○○指名交由丙○○收益之
    款項」等，亦有該聲明書在卷可稽（九十五年度他字第一一
    九一號卷第二十五頁、第二十六頁），從前揭之事證觀之，
    二○三○號攤位租賃使用權，原屬乙○○所頂讓，至九十年
    十月二十六日始因陳賴碧玉年紀過大及乙○○個人事業忙碌
    ，乃將該兩臺北市政府所屬光華商場二○二九、二○三○號
    兩攤舖租賃使用權信託借名登記於林仁博（二○二九攤舖）
    及甲○○（二○三○攤舖），而該二○三○、二○二九號攤
    位之收益每月十二萬元係給予丙○○之生活費用，足見前揭
    如附表所示之九十四年六月至九十四年十二月之每月十二萬
    元之支票係委託甲○○兌領保管至該年底再一併結算交付丙○○，至九十四年十二月底甲○○已將前揭七張支票已兌領
    完畢，有台北市第九信用合作社九十六年六月二十二日北市
    九信社業字第一二○○號函及甲○○提示兌現之前揭七張支
    票之影本在卷可憑，甲○○竟拒將前揭已兌現保管之八十四
    萬元交付丙○○，而表示該八十四萬元係其夫給其之生活費
    為其所有，其已易持有為所有而侵占入己，表現侵占之犯意
    與行為，雖被告稱前揭之二○三○號攤位及前揭之七十二萬
    元係其前夫劉紹樺離婚時所給予之其與兒子之生活費，二○
    三○號攤位是我以八百萬元向陳賴碧玉頂讓等，惟此為證人
    劉紹樺所否認如前述，證人劉紹樺已證稱九十四年六月起至
    九十四年十二月底支票七張全部到期兌現後，共計八十四萬
    元是歸丙○○所有，沒有說該款是給甲○○之生活費，我沒
    有權利這麼作，該錢並不是我所有，我與甲○○協議無條件
    離婚，一切清清楚楚，並無生活費的問題，並沒有攤位頂讓
    之情事，我們六月七日就決定離婚了，然後因為我前妻他還
    沒有找到可以遷移戶籍的地方，他說等他找到的時候，我們
    再去戶政事務所辦理登記，所以我們在六月二十四日去戶政
    事務所辦理離婚登記等，況被告於偵查中亦稱十二萬元裡面
    有一個攤位的六萬元係林仁博的，林仁博同意這六萬元給乙○○使用（九十五年度偵字第一○九二一號卷第八十一頁）
    ，則證人劉紹樺豈可能將之作為被告之生活費，被告此之所
    述已違常情，自無可採，且二○三○號攤位是由乙○○過戶
    頂讓予甲○○，有該讓渡書在卷可證，被告竟稱係向陳賴碧
    玉頂讓，顯然並無真正頂讓之情事，始會有此錯誤，且前揭
    攤位在九十年十月間即已辦理頂讓之手續，被告稱其於九十
    一年十二月二十七日匯款七百五十九萬元予乙○○即係購買
    攤位之款項，其係在交易之一年後，已不合交易之常情，且
    查前揭二攤位乙○○係以八百萬元頂讓該二個租賃使用權，
    一個攤位為四百萬元，證人葉維閎於原審稱一個攤位的價值
    約三百萬元左右，被告稱其以八百萬元購買一個攤位，亦不
    合常情，證人劉紹樺於檢察官偵查時亦證稱丙○○有一些錢
    是放在我這裡，我都放在甲○○的戶頭裡，九十一年十二月
    二十七日丙○○需要用錢，通知我，於是我就請甲○○把七
    百五十九萬元匯進丙○○指定之帳戶等，足見被告稱二○三
    ○號攤位係其花八百萬元買的，與事實不符，不足採信，嗣
    被告於原審改稱其係透過劉紹樺去跟乙○○買的，惟此為證
    人劉紹樺、乙○○所否認，且被告於原審亦稱七百五十九萬
    元金額的事應該是我自己搞錯的，事實上都是劉紹樺作主的
    ，他要我匯款的，攤位記錯也是劉紹樺告訴我的等，顯然被
    告沒有真正頂讓前揭二○三○號攤位租賃使用權，亦沒有付
    款之事，被告於原審稱其係透過劉紹樺去跟乙○○買的，亦
    無積極之事證足以證明與事實相符，自無可採，又證人葉維
    閎雖於原審稱問乙○○支票交給誰，乙○○就說要交給甲○○，但是因為時間很久了，我只這麼記得，因為他們有親戚
    關係，那時候他們都是一家人等，惟查證人葉維閎此部分之
    證述與其於檢察官調查時具結作證如前述之證詞已屬不同，
    與其被錄音時所陳述者亦不一，且與前揭之事證不符，證人
    乙○○亦否認有此說法，證人丁○○亦證稱94年12月21 日
    ，葉維閎在告訴人一再表示本件攤位原來是告訴人前夫乙○○所有，只是掛名在被告名下，另外一個攤位掛名在林仁博
    名下，這二個攤位租金都是告訴人收取，葉維閎表示「對對
    對」，是沒錯，他聽了就這樣表示等，證人葉維閎於原審稱
    乙○○就說支票要交給甲○○之此部分所述，無積極之事證
    足以證明與事實相符，自無可採，其此之所述，無從為被告
    有利之認定，被告前揭之所辯，無非卸責之詞，不足採信，
    本件事證明確，被告之犯行洵堪認定。
二、核被告所為係犯刑法第三百三十五條第一項之侵占罪，又被
    告係於九十四年十二月底於前揭七張支票兌現後，再一併結
    算交付丙○○等，此經證人劉紹樺、丙○○證述明確，故被
    告係於前揭七張支票兌現後，一次表示係其夫給其之生活費
    等為其所有，係一次予以侵占入己，起訴意旨認被告係連續
    犯，尚有未洽，被告行為後，刑法業於94年2月2日修正公布
    ，95年7月1日施行，修正後刑法第2條第1項規定：「行為後
    法律有變更者，適用行為時之法律。但行為後之法律有利於
    行為人者，適用最有利於行為人之法律」，係規範行為後法
    律變更所生新舊法律比較適用之準據法，於新法施行後，應
    適用修正後刑法第2條第1項之規定，為「從舊從輕」之比較
    。又被告行為後，刑法施行法已於95年6月14日增訂該法第1
    條之1規定，並自95年7月1日施行，已將刑法分則所定罰金
    之貨幣單位均改為新臺幣，並分別提高為3倍或30倍。按修
    正前刑法分則有關罰金刑之貨幣單位係銀元，且依修正前刑
    法第33條第5款規定，罰金刑為1銀元以上，而有關罰金倍數
    之調整及銀元與新臺幣之折算標準，訂有「罰金罰鍰提高標
    準條例」及「現行法規所定貨幣單位折算新臺幣條例」，除
    罰金以1銀元折算3元新臺幣外，並將72年6月26日以前修正
    之刑法部分條文罰金數額提高為10倍，其後修正者則不再提
    高倍數，亦即刑法分則各罪罰金數額視前開情形分別提高為
    30倍或3倍。考量新修正之刑法施行後，不再適用「現行法
    規所定貨幣單位折算新臺幣條例」，為使罰金數額趨於一致
    ，遂增訂刑法施行法第1條之1，將刑法各分則編所定罰金之
    貨幣單位均改為新臺幣，且刑法第33條第5款將罰金刑提高
    為新臺幣1千元以上，則刑法分則編各罪所定罰金刑之最高
    數額，於修正前後並無不同，惟罰金刑之最低數額，則較修
    正前提高，依修正後刑法第2條第1項規定，自應以「修正前
    」刑法分則編各罪所定罰金刑之規定較為有利。再被告於犯
    罪時之刑法第41條第1項前段規定：「犯最重本刑為5年以下
    有期徒刑以下之刑之罪，而受6個月以下有期徒刑或拘役之
    宣告，因身體、教育、職業、家庭之關係或其他正當事由，
    執行顯有困難者，得以1元以上3元以下折算一日，易科罰金
    」，又被告行為時之易科罰金折算標準，修正前罰金罰鍰提
    高標準條例第2條前段（現已刪除）規定，就其原定數額提
    高為100倍折算1日，則被告行為時之易科罰金折算標準，應
    以銀元300元折算1日，經折算為新臺幣後，應以新臺幣900
    元折算為1日。惟95年7月1日修正公布施行之刑法第41條第1
    項前段則規定：「犯最重本刑為五年以下有期徒刑以下之刑
    之罪，而受六個月以下有期徒刑或拘役之宣告者，得以新臺
    幣一千元、二千元或三千元折算一日，易科罰金」，比較修
    正前後之易科罰金折算標準，以95年7月1日修正公布施行前
    之規定，較有利於被告，則應依刑法第2條第1項前段，適用
    修正前刑法第41條第1項前段規定，定其折算標準。又按被
    告以外之人於審判外之言詞或書面陳述，除法律有規定者外
    ，不得作為證據，刑事訴訟法第一百五十九條第一項固定有
    明文。然被告以外之人於偵查中向檢察官所為之陳述，除顯
    有不可信之情況外，得為證據；被告以外之人於審判外之陳
    述，雖不符同法第一百五十九條之一至之四之規定，而經
    當事人於審判程序同意作為證據，法院審酌該言詞陳述或書
    面陳述作成時之情況，認為適當者，亦得為證據；又當事人
    、代理人或辯護人於法院調查證據時，知有第一百五十九條
    第一項不得為證據之情形，而未於言詞辯論終結前聲明異議
    者，視為有前項之同意，同法第一百五十九條之一第二項、
    第一百五十九條之五亦分別定有明文。而刑事訴訟法第一百
    五十九條之五的立法意旨在於傳聞證據未經當事人之反對詰
    問予以核實，原則上先予排除。惟若當事人已放棄反對詰問
    權，於審判程序中表明同意該等傳聞證據可作為證據；或於
    言詞辯論終結前未聲明異議，基於尊重當事人對傳聞證據之
    處分權，及證據資料愈豐富，愈有助於真實發見之理念，上
    開傳聞證據亦均得資為證據。查本件關於證人丙○○、乙○○、劉紹樺於警詢及檢察官偵查中所為之陳述，證人葉維閎
    於檢察官偵查時之陳述，經檢察官諭知證人有具結之義務及
    偽證之處罰並命朗讀結文具結擔保其證言之真實性後，以證
    人身分，於檢察官面前完整、連續陳述其親身經歷，且查無
    違法取證之瑕疵存在，應無顯不可信之情形，引用上開證人
    於檢察官面前所為陳述作為證據應屬適當，依刑事訴訟法第
    一百五十九條之一第二項之規定，自得為證據，另證人前揭
    於警詢中所為陳述，被告及原審辯護人於原審行準備程序中
    已表示對上開證據之證據能力沒有意見，且經原審及本院於
    最後審理期日就上開警詢筆錄提示並告以要旨，被告及其辯
    護人就此部分證據之證據能力亦均未聲明異議，審酌前揭證
    人為親身經歷見聞本案之經過，其證詞對認定犯罪事實之存
    否有其必要性，且上開言詞陳述作成時之情況，並無違法取
    供情形或其他程序上之瑕疵，引用渠等警詢中之陳述作為證
    據應屬適當認為以之為證據尚屬適當，依刑事訴訟法第一百
    五十九條之五之規定，即具證據能力。又證人陳賴碧玉因已
    死亡，其於生前經簽名提出之聲明書，被告於本院表示無意
    見，審酌前揭聲明書為證人陳賴碧玉生前親身經歷見聞本案
    之經過，其因老病無從至院陳述，雖嗣後死亡，惟其生前之
    書面陳述之證詞對認定犯罪事實之存否有其必要性，且上開
    言詞陳述作成時之情況，並無違法之瑕疵情形，以其書面陳
    述作為證據應屬適當，依刑事訴訟法第一百五十九條之五之
    規定，即具證據能力。
三、原審審理結果為被告無罪之諭知固非無見，惟被告所述前後
    已不一，且無積極事證足以認其所述與事實相符，自無可採
    ，原判決遽採被告之辯解而為被告無罪之諭知，尚有未洽，
    檢察官就此提起上訴，尚非無理由，應由本院將原判決撤銷
    改判，爰審酌被告之素行及其犯罪動機、手段、造成告訴人
    之損害，犯罪後未能悔悟，惟念其與告訴人原是一家人，被
    告尚非惡性重大之人等一切情狀，量處如主文所示之宣告刑
    ，並諭知易科罰金之折算標準，又被告之犯罪時間在中華民
    國96年4月24日以前，合於中華民國96年罪犯減刑條例第2條
    第1項第3款之減刑條件，依法予以減刑，並諭知易科罰金之
    折算標準。
據上論斷，應依刑事訴訟法第369條第1項前段、第364條、第299
條第1項前段，刑法第2條第1項前段、第335條第1項、修正前刑
法第41條第1項，罰金罰鍰提高標準條例第1條前段、修正前罰金
罰鍰提高標準條例第2條前段，中華民國96年罪犯減刑條例第2條
第1項第3款、第7條、第9條判決如主文。
本案經檢察官劉靜婉到庭執行職務。
中　　華　　民　　國　　96　　年　　9　　月　　11　　日
                  刑事第七庭  審判長法  官  黃麗生
                                    法  官  江國華
                                    法  官  許宗和
以上正本證明與原本無異。
不得上訴。
                                    書記官  沈秀容
中　　華　　民　　國　　96　　年　　9 　　月　　20　　日
附錄：本案論罪科刑法條全文
中華民國刑法第335條
意圖為自己或第三人不法之所有，而侵占自己持有他人之物者，
處 5 年以下有期徒刑、拘役或科或併科 1 千元以下罰金。
前項之未遂犯罰之。
附表：
┌──┬──────────┬─────────┬─────┐
│編號│    支票號碼        │發票日期          │票面金額  │
├──┼──────────┼─────────┼─────┤
│ 一 │ ＦＥ0000000 │九十四年六月二十日│ 十二萬元 │
├──┼──────────┼─────────┼─────┤
│ 二 │ ＦＥ0000000 │九十四年七月二十日│ 十二萬元 │
├──┼──────────┼─────────┼─────┤
│ 三 │ ＦＥ0000000 │九十四年八月二十日│ 十二萬元 │
├──┼──────────┼─────────┼─────┤
│ 四 │ ＦＥ0000000 │九十四年九月二十日│ 十二萬元 │
├──┼──────────┼─────────┼─────┤
│ 五 │ ＦＥ0000000 │九十四年十月二十日│ 十二萬元 │
├──┼──────────┼─────────┼─────┤
│ 六 │ ＦＥ0000000 │九十四年十一月二十│ 十二萬元 │
│    │                    │日                │          │
├──┼──────────┼─────────┼─────┤
│ 七 │ ＦＥ0000000 │九十四年十二月二十│ 十二萬元 │
│    │                    │日                │          │
└──┴──────────┴─────────┴─────┘
